臺灣臺東地方法院交通事件裁定         100年度交聲字第55號
原處分機關  交通部公路總局高雄區監理所臺東監理站
異  議  人
即受處分人  謝孟妍
上列受處分人因違反道路交通管理處罰條例案件，對於交通部公
路總局高雄區監理所臺東監理站於民國100年5月4日所為之處分
（原處分：東監違裁字第裁81-T00000000號）聲明異議，本院裁
定如下：
    主  文
原處分撤銷。
謝孟妍不罰。
    理  由
一、原處分意旨略以：本件異議人即受處分人謝孟妍所有之車牌
    號碼7916－WV號自用小客車，於民國100年3月6日17時05 分
    許，因停放在臺東縣臺東市○○街全聯福利社前設有禁止停
    車黃色標線處所停車，為臺東縣警察局臺東分局馬蘭派出所
    員警楊明賢拍照取證，並以上開車輛有違反道路交通管理處
    罰條例第56條第1項第4款規定之行為，掣單舉發。嗣異議人
    雖於應到案日期前提出申訴，惟經原處分機關函請舉發單位
    調查結果，仍認異議人確有前開違規行為，原處分機關乃於
    同年5月4日，依道路交通管理處罰條例第56條第1項第4款規
    定，裁處受處分人罰鍰新臺幣（下同）600元等語。
二、聲明異議意旨略以：異議人當時停車位置地面上之黃色標線
    已嚴重剝落至些微點狀，加以臺東市○○街全聯福利社前亦
    有私自劃設之黃色停車格，一般人在辨識上自會將該路段視
    為可供停車之地點，舉發單位以不遠處尚模糊之黃線維持原
    舉發處分，倘道路管理機關確實將該路段劃設為禁止臨停區
    域，何以不將標線劃設清楚？似此，由道路管理機關因管理
    不善所造成之標誌不明，欲加諸於用路人之注意責任，並因
    此施罰，應有不合，故依法聲明異議，請求撤銷原處分等語
    。
三、按汽車駕駛人停車時，有下列情形之一者，處新臺幣（下同
    ）600元以上1,200元以下罰鍰：四、在設有禁止停車標誌、
    標線之處所停車者，為道路交通管理處罰條例第56條第1 項
    第4 款所明定。次按禁止停車線為黃實線，用以指示禁止停
    車路段，道路交通標誌標線號誌設置規則第149條第1項第1
    款第4目、第168條第1項、第2項亦分別訂有明文。惟標誌、
    標線、號誌應經常維護，保持清晰完整及有效性能，同規則
    第7條第1項亦有明文。
四、經查：
(一)受處分人所有上開車輛於前揭時間停放在上址劃有禁止停車
    線之禁止停車處所等情，有臺東縣警察局臺東分局100年4月
    15日信警交字第1000036807號函所檢附之前開汽車違規採證
    照片一張附卷可稽，惟依該照片以觀，上址地面劃設之禁止
    停車線嚴重褪色斑駁，難以辨明是否為劃有黃色實線之禁止
    停車路段，且對照受處分人日間至上址攝得之照片五張相互
    對照觀之，該禁止停車線已有缺損，致呈現中斷現象，且褪
    色情形嚴重而模糊不清，實令人難以辨識該路段地面上確實
    有塗劃禁止停車之黃色標線。
(二)又按交通標誌、標號、號誌之設置目的，在於提供車輛駕駛
    人及行人有關道路路況之警告、禁制、指示等資訊，而屬對
    物之一般處分，其目的在於便利行旅及促進交通安全，並為
    交通稽查人員執行違規取締任務之法令依據；又對物之一般
    處分之內容應讓使用公物之人得依該處分之外觀知悉該處分
    之效力、範圍，本件因標誌、標線、號誌之設置模糊不清，
    人民均無從確認該路段黃線之區域為何，已屬行政處分具有
    其他重大明顯瑕疵之情形，依行政程序法第111條第7款，應
    認該對物之一般處分無效，復審酌道路上之黃線、紅線係屬
    限制人民停車權利之標線，行政機關本應徹底落實道路標線
    之養護，若率爾將行政機關不確實之行政作為，歸責於異議
    人，尚嫌嚴苛，亦與立法目的不合。原處分機關認定受處分
    人有違規停車之行為，顯係以模糊之黃線標示，苛責於受處
    分人，自有未洽。受處分人辯稱本件舉發地點之交通標線繪
    製不清，不得引為裁罰依據等語，應有理由。
五、綜上所述，原處分機關以受處分人在標線不清之路段停車之
    事實，認定受處分人有違規停車之行為，並據以作成處分之
    決定，自有未洽，自應由本院將原處分撤銷，改諭知受處分
    人不罰，以資適法。
六、據上論斷，應依道路交通事件處理辦法第19條前段，裁定如
    主文。
中    華    民    國    100     年    7    月    12   日
                     交通法庭    法  官  林拔群
以上正本證明與原本無異。
如不服本裁定，應於裁定送達後5日內向本院提出抗告狀（須附
繕本）。「切勿逕送上級法院」。
                                 書記官  鄭鈺瓊
中    華    民    國   100    年    7     月    12    日